【裁判字號】    99,交聲,6
【裁判日期】    990129
【裁判案由】    聲明異議
【裁判全文】
臺灣臺中地方法院交通事件裁定           99年度交聲字第6號
原處分機關  交通部公路總局臺中區監理所
異  議  人
即受處分人  甲○○
上列受處分人因違反道路交通管理處罰條例案件，對於交通部公
路總局臺中區監理所於民國九十八年十一月十一日所為之處分（
原處分案號：中監違字第裁六０－Ｚ00000000號）聲明
異議，本院裁定如下：
    主  文
原處分撤銷。
    理  由
一、按汽車行駛高速公路及快速公路，除於規定之停車處外，不
    得在路肩及路肩外、中央分隔帶、隧道內、交流道或收費站
    區停車。但遇有濃霧、濃煙、強風、大雨等特殊狀況嚴重影
    響行車安全時，得在路肩暫停，並應顯示危險警告燈，視線
    清晰時，應恢復行駛。汽車行駛於高速公路、快速公路或設
    站管制之道路，不遵使用限制、禁止、行車管制及管理事項
    之管制規則而違規停車者，處汽車駕駛人新臺幣（下同）三
    千元以上六千元以下罰鍰，並記違規點數一點，高速公路及
    快速公路交通管制規則第十二條第一項、道路交通管理處罰
    條例第三十三條第一項第一款、第六十三條第一項第一款分
    別定有明文。又當場舉發者，應填記駕駛人或行為人姓名、
    性別、出生年月日、地址、身分證統一編號及車主姓名、地
    址、車牌號碼、車輛種類。被查獲之駕駛人或行為人為受處
    分人時，應於填記通知單後將通知聯交付該駕駛人或行為人
    簽名或蓋章收受之；拒絕簽章者，仍應將通知聯交付該駕駛
    人或行為人收受，並記明其事由及交付之時間；拒絕收受者
    ，應告知其應到案時間及處所，並記明事由與告知事項，視
    為已收受，違反道路交通管理事件統一裁罰基準及處理細則
    第十一條第一項第一款亦有明定。另按處理違反道路交通管
    理事件，有關文書送達之程序，依行政程序法之規定。又送
    達，於應受送達人之住居所、事務所或營業所為之。於應送
    達處所不獲會晤應受送達人時，得將文書付與有辨別事理能
    力之同居人、受僱人或應送達處所之接收郵件人員。送達，
    不能依前二條規定為之者，得將文書寄存送達地之地方自治
    或警察機關，並作送達通知書兩份，一份黏貼於應受送達人
    住居所、事務所、營業所或其就業處所門首，另一份交由鄰
    居轉交或置於該送達處所信箱或其他適當位置，以為送達。
    如應為送達之處所不明者，而無人為公示送達之申請者，行
    政機關為避免行政程序遲延，認有必要時，得依職權命為公
    示送達。公示送達應由行政機關保管送達之文書，而於行政
    機關公告欄黏貼公告，告知應受送達人得隨時領取；並得由
    行政機關將文書或其節本刊登政府公報或新聞紙。公示送達
    自前條公告之日起，其刊登政府公報或新聞紙者，自最後刊
    登之日起，經二十日發生效力，違反道路交通管理事件統一
    裁罰基準及處理細則第五條、行政程序法第七十二條第一項
    、第七十三條第一項、第七十四條第一項及第七十八條第一
    、二項、第八十條、第八十一條前段各著有明文。
二、原處分機關交通部公路總局臺中區監理所略以：異議人即受
    處分人（下稱異議人）甲○○駕駛車牌號碼ＥＲ─四五一五
    號自用小客車，於民國九十七年十二月十四日一時三十六分
    許，在國道三號南向一五六點九公里處，因有「非故障車任
    意停於外側路肩（睡覺）」之違規事由，經警以違反道路交
    通管理處罰條例第三十三條第一項第八款規定當場掣單舉發
    ，惟異議人拒絕簽收，由員警在該舉發通知單上加註「拒簽
    通知聯郵寄當事人」後離去。嗣經本所審認結果，仍認異議
    人有前開違規事實，乃於九十八年十一月十一日以中監違字
    第裁六０－Ｚ00000000號裁決書裁處罰鍰六千元，
    並記違規點數一點。
三、聲明異議意旨略以：異議人因突遭車窗外飛入異物滲入眼睛
    ，致眼灼痛而視線不明，經勉力向前行駛約二至三百公尺，
    皆未發現避車道，已盡相當注意義務，惟基於行車安全，只
    得開啟故障閃光燈後，及時停於路肩排除眼睛異物，並讓受
    傷之眼睛恢復視力；又國道員警在當場舉發時如遇有拒絕收
    受者，依法應告知應到案時間及處所，並記明事由與告知事
    項，惟該名員警竟漏未告知，且嗣後異議人亦未曾收到本件
    舉發通知單，此項未完成或不合法舉發所生之效果，除讓異
    議人誤以為警方僅為告誡處分而未遭舉發，甚致枉於救濟遭
    加重處罰，請求撤銷原處分，縱或不然，亦應以最低罰鍰金
    額裁處等語。
四、經查：
(一)本件異議人駕駛車牌號碼ＥＲ─四五一五號自用小客車，於
    上揭時、地，因有「非故障車任意停於外側路肩（睡覺）」
    之違規事由，為舉發機關國道公路警察局第七警察隊大甲分
    隊員警當場舉發等情，有該局公警局交字第Ｚ000000
    00號舉發違反道路交通管理事件通知單及原處分機關裁決
    書各一份在卷足考。異議人雖以前詞置辯，惟該舉發通知單
    違規事實欄內既已載明睡覺之事實，核與異議人上揭辯解情
    節有別，又衡諸舉發員警與異議人素不相識，當無設詞攀誣
    、濫行舉發之虞，且其係於依法執行勤務時，目睹異議人有
    非故障車任意停於外側路肩之違規事實，始察看異議人車輛
    ，應無誤為舉發之可能，本院復查無舉發員警故意構陷或舉
    發錯誤之事證，自堪認其所舉發之違規情節屬實，異議人前
    開所辯，應係卸責之詞。
(二)異議人又辯稱：員警舉發未完成或不合法，且未曾收到本件
    舉發通知云云，然該舉發通知單，嗣經原舉發單位記明違規
    時間、地點、事實、應到案日期及處所、舉發違反法條等事
    項，以掛號方式郵寄至異議人之戶籍地址即「臺中市○區○
    ○路二百六十六號三樓之一」無誤，經該址大樓管理員以異
    議人已「遷移不明」無法送達而退件，原舉發單位乃依法辦
    理公示送達等節，亦有前揭舉發通知單一紙、郵局「遷移不
    明」無法投遞退回章、東光皇家管理委員會收發章、內政部
    警政署國道公路警察局第七警察隊九十八年三月十六日公警
    七交字第０九八０七九０四一四號公告暨舉發通知單公示送
    達清冊各一紙在卷可稽。又異議人自八十三年三月十五日迄
    今均設籍於前開戶籍所在地，並無遷徙，有異議人之個人基
    本資料查詢結果一紙附卷得憑。是該舉發通知單業已依異議
    人之戶籍地址寄送，因該址大樓管理員以異議人遷移不明而
    退回，則異議人縱未有遷移之事實，惟該大樓管理員乃屬異
    議人之僱用人，因僱用人之過失造成掛號郵件無法送達，仍
    可歸責為異議人之過失。從而，本件舉發通知單之送達程序
    於法核無不合，而該公示送達應自九十八年三月十六日公告
    之日起，經二十日即九十八年四月五日發生法律上送達之效
    力。況交通違規件數繁多，送達不論係親自收受或寄存送達
    、甚或公示送達，如屬有效之送達，則異議人之權益包括陳
    述意見之機會，業已受到保障，至於異議人事實上是否知悉
    該公告或通知內容，則應由異議人自行負責，要難令舉發機
    關負擔親告之通知義務，否則寄存或公示送達之法定送達方
    式，即形同具文。是以，異議人以前詞置辯，難認有理由。
(三)惟按本條例所定罰鍰之處罰，行為人接獲違反道路交通管理
    事件通知單後，於十五日內得不經裁決，逕依第九十二條第
    三項之罰鍰基準規定，向指定之處所繳納結案；不符舉發事
    實者，應於十五日內，向處罰機關陳述意見，其不依通知所
    定期限前往指定處所聽候裁決，且未依規定期限繳納罰鍰結
    案或向處罰機關陳述意見者，處罰機關得逕行裁決之，道路
    交通管理處罰條例第九條第一項設有明文。又填製通知單，
    應就其違反行為簡要明確記載於違規事實欄內，並記明其違
    反條款及應到案處所；違反本條例行為之處罰，處罰機關於
    裁決前，應給予違規行為人陳述之機會；違反道路交通管理
    事件，行為人認為舉發之事實與違規情形相符者，得於接獲
    通知單後，親自或委託他人持該通知單，不經裁決向指定之
    處所，逕依裁罰基準執行並繳納罰鍰結案，違反道路交通管
    理事件統一裁罰基準及處理細則第十三條第一項、第四十條
    前段、第四十八條第一項均有明定。亦即違規行為人對於警
    員舉發之違規事實不爭執者，得持舉發通知單於十五日內依
    最低額度繳納罰鍰結案，處罰機關受理移送舉發交通違規事
    件後，如認警員填記內容不符規定或適用法條有誤，則應洽
    請原移送機關更正後重新送達，並就更正後違規事實給予行
    為人陳述意見機會，行為人未於期限內依更正後舉發通知單
    繳納最低罰鍰金額結案，處罰機關始得逕行裁決。而本件原
    舉發單位所製開之舉發違反道路交通管理事件通知單記載應
    到案日期為九十七年十二月二十九日前，然卻於到案期日後
    之九十八年四月五日始生法律上送達效力，業如前述，故本
    案公示送達日期已逾原應到案日期，異議人顯然無從依道路
    交通管理處罰條例第九條第一項之規定，享有自行到案接受
    裁決或按期限繳納較低罰鍰之利益，已剝奪異議人前述之利
    益，難稱適法，原處分機關不察，誤以該舉發通知單之送達
    日期係在應到案期日之前，而認異議人未依期限到案，且據
    此對異議人逕行裁處最高罰鍰金額六千元，並記違規點數一
    點，已侵害異議人上開程序利益，原處分難謂適法。
(四)從而，本件聲明異議雖無理由，然原處分既已有上開違法之
    處，原處分仍應予撤銷，併為保障異議人於處分前之意見陳
    述權，爰將本案發回原處分機關聽取受處分人之意見陳述後
    ，另為適法之裁處。
五、據上論斷，應依道路交通管理處罰條例第八十七條第二項，
    道路交通案件處理辦法第二十條，裁定如主文。
中    華    民    國    99    年     1    月    29    日
                  交通法庭    法  官  周莉菁
以上正本證明與原本無異。
如不服本裁定，應於裁定送達後五日內，向本院提出抗告狀（須
附繕本）。
                              書記官  吳彩華
中    華    民    國    99    年     1    月    29    日

司法院資訊處製作；財團法人民間司法改革基金會備份。
